臺灣臺中地方法院刑事判決　　　　　　　　　　　　　九十年度訴字第二三六四號
　　公　訴　人　台灣台中地方法院檢察署檢察官
　　被　　　告　甲○○
　　選任辯護人　陳呈雲律師
　　被　　　告　丙○○
　　選任辯護人　游琦俊律師
右列被告因妨害自由案件，經檢察官提起公訴（九十年度偵字第三六二六號），本院
判決如左：
    主  文
甲○○共同以非法方法，剝奪人之行動自由，處有期徒刑拾月。扣案之拐杖鎖壹支、
使用過透明膠帶壹捲、未使用透明膠帶壹捆，均沒收。
丙○○共同以非法方法，剝奪人之行動自由，處有期徒刑肆月，如易科罰金，以參佰
元折算壹日。扣案之拐杖鎖壹支、透明膠使用過帶壹捲、未使用透明膠帶壹捆，均沒
收。
    事  實
一、甲○○前於民國（下同）八十八年間因犯誣告罪，經本院於八十八年十二月十日
    以八十八年度訴字第二○二○號判處有期徒刑四月，緩刑二年確定。仍不知悔改
    ，緣甲○○於八十八年間，曾借款予陳仕茂（原名陳秉琦），由陳仕茂之父陳青
    萍、陳仕茂之母乙○○○（原名陳王美佐）等人擔任連帶保證人，因陳仕茂遲未
    還款，且避不見面，甲○○亟欲催討，遂於九十年一月間某日，邀丙○○偕同催
    討債務，並陳稱若丙○○與之一同前往索債，待事成之後，丙○○所積欠之新台
    幣（下同）四萬元即無需返還。待丙○○應允後，甲○○於九十年二月十四日十
    九時許，駕駛車牌號碼ＯＶ─五四三七號自用小客車搭載丙○○至乙○○○位於
    彰化縣員林鎮○○路十二號住處，俟乙○○○騎乘機車外出，甲○○即駕車尾隨
    於後，至彰化縣員林鎮○○街「華王大廈」前時，甲○○見乙○○○停車，隨即
    下車催討欠款，二人因而發生爭吵，甲○○竟基於普通傷害之犯意，徒手毆打乙○○○之頭部及臉部，並起意以限制乙○○○行動自由之方式，要脅陳仕茂還款
    。甲○○遂基於妨害自由之犯意，將乙○○○強行拉上前開自用小客車後座，限
    制乙○○○之行動自由，丙○○明知乙○○○係遭甲○○強拉上車，竟與甲○○
    基於妨害自由之犯意聯絡，改由其駕駛該車離開現場，甲○○則坐在駕駛座旁之
    乘客座監視乙○○○之行動。途中因乙○○○與甲○○仍有口角爭執，甚至有拍
    打車窗之動作，甲○○承前開傷害之同一犯意，以其所有放置車內之柺杖鎖毆打
    乙○○○身體及頭部多次，導致乙○○○因而昏迷失去意識。俟丙○○駕車行經
    南投縣草屯鎮某處空地時停車小解時，甲○○將原坐在該車後座之乙○○○拉下
    車，復承上開傷害之犯意，再以徒手之方式毆打乙○○○之背部、頸部，並以其
    所有車上所預置之膠帶黏貼乙○○○之雙手、雙腳及口部後，將之推入車後之行
    李廂內，以免他人發現，嗣再由丙○○繼續駕車向台中方向行駛，乙○○○因甲○○前開傷害行為而共受有頭部外傷併腦震盪、右枕部挫裂傷、雙側眼睛結合膜
    下充血、臉部、雙膝、雙手部及下背部挫傷、瘀血等傷害。同日二十時許，丙○○駕車至台中市○○路與南平路口，即先行下車離去，並囑咐甲○○帶乙○○○
    就醫，甲○○信口應允後，即駕車前往台中市○○區○○路八十號之「漢口停車
    場」三樓停放，並在車上看守乙○○○之行動。翌日即九十年二月十五日七時五
    十分許，甲○○基於恐嚇之犯意，先以公共電話聯絡乙○○○住處，向乙○○○
    之夫陳青萍恫嚇稱：「你太太已經出事，趕快請你兒子陳仕茂與我聯絡。」，待
    陳仕茂與其聯絡，甲○○承上開恐嚇之同一犯意，向陳仕茂恐嚇稱：「要把錢準
    備好，否則就見不到你媽了。你把四十萬元在下午三點半前匯到我花旗銀行帳戶
    內，如果錢匯進來，收到後就放了你媽，如果沒有收到錢，你就再也看不到你媽
    了」等加害乙○○○身體、生命等語，致陳青萍、陳仕茂心生畏懼而危害其安全
    。嗣於九十年二月十五日上午十一時，乙○○○自行掙脫綁縛其手腳之膠帶，脫
    困後向路人求救，聯絡其夫陳青萍，並報警處理。經警於同日十四時許，在前揭
    停車場查獲甲○○，並在車內扣得其所有拐杖鎖一支、使用過透明膠帶一捲、未
    使用透明膠帶一捆，又經甲○○聯絡丙○○至停車場，而為警查獲。甲○○以上
    開方法剝奪乙○○○之行動自由達十六小時餘之久。
二、案經乙○○○訴請彰化縣警察局員林分局報告台灣台中地方法院檢察署檢察官偵
    查起訴。
    理  由
一、訊據被告丙○○對右揭事實坦承不諱，被告甲○○固對前揭妨害告訴人乙○○○
    自由及傷害告訴人犯行坦承不諱，亦坦承於上開時間曾以電話與告訴人之家人陳
    青萍、陳仕茂聯絡等情，惟被告甲○○矢口否認有何恐嚇之犯行，辯稱：伊僅告
    訴陳青萍說「你太太出事了」，對陳仕茂則問陳仕茂要如何解決欠款之事，陳仕
    茂知道其母即告訴人乙○○○在伊那裡，伊當時告訴陳仕茂若將錢還給伊，伊會
    保證乙○○○平安無事云云。然查：
（一）被告甲○○雖矢口否認有何恐嚇之犯行，並以上開言詞置辯，惟查：被害人陳
      青萍於警訊中指稱：九十年二月十五日上午七時五十分許，其在彰化縣員林鎮
      ○○里○○街十二號家中接到被告甲○○打電話來，說：「你太太出事情已經
      死了，快叫你小孩回來，到台中來找我處理」隨即掛斷電話（見偵查卷第十七
      頁正面）；另被害人陳仕茂於警訊中亦指述：被告甲○○於二月十五日早上七
      點多打電話到其家中，電話是由其父陳青萍接的，被告甲○○向其父親說「你
      太太已經死了」，後來其父親馬上聯絡其處理，其到被告甲○○住處找不到人
      ，便主動打電話聯絡被告甲○○，第一通電話被告甲○○要其把錢準備好，否
      則就見不到其母親，第二通電話被告甲○○說「你把四十萬元在下午三點半前
      匯到我花旗銀行之帳戶內，如果錢匯進來，收到後我就放了你媽媽，如果沒有
      收到錢，你就再也看不到你媽了」（見偵查卷第十八頁背面、第十九頁正面）
      等語明確，又參諸被告甲○○夥同被告丙○○限制告訴人乙○○○行動自由之
      目的在於以此方式要脅被害人陳仕茂償還欠款等情，是被告甲○○上開所辯，
      尚難採信。被告甲○○應有為上揭恐嚇陳青萍及陳仕茂之犯行乙節，堪可認定
      。
（二）至告訴人乙○○○雖指稱：九十年二月十四日在彰化縣員林鎮○○街「華王大
      廈」前，其遭被告甲○○毆打後，被告二人隨即將之強行關在車後之行李廂內
      ，在途中被告等曾將之拉下車以重物毆打，又將之關回行李廂中，直至其逃脫
      時止云云。惟查：被告甲○○及丙○○自警訊至本院審理時均陳稱：當日在彰
      化鎮員林鎮僅強行將告訴人拉坐於車內之後駕駛座，待開車至南投縣草屯鎮空
      地時，才將告訴人乙○○○以膠帶綑綁後，推入行李廂中。復參諸警方查獲時
      ，被告甲○○所駕駛之上開自小客車後座乘客座上，有明顯之血跡（見偵查卷
      第二十五頁上圖）此有卷附之查獲時之照片數幀、林新醫院所出具之診斷證明
      書、病歷摘要等資料可憑，及扣案之拐杖鎖一支、使用過透明膠帶一捲、未使
      用透明膠帶一捆可稽，另經本院函詢林新醫院告訴人所受之傷勢認：告訴人右
      枕頭部有一裂傷，三公分長且伴有皮下血腫，雙眼眶瘀血，眼球結合膜下充血
      ，均應是外物敲擊或撞擊所致，到院後，抽血知ＣＰＫ七九五單位（正常是三
      二至一八○），應是受撞或敲擊後，造成橫紋肌溶解症，有該院九十年十二月
      二十八日（九○）林醫仁字第三六六號函附卷可佐，足見被告甲○○應係徒手
      毆打告訴人後，被告甲○○將告訴人強拉上該車之後座，由被告丙○○駕車，
      被告甲○○再以拐杖鎖毆打告訴人頭部，致告訴人頭部流血昏迷而倒臥在該車
      後座，待行車至南投縣草屯鎮空地時，被告甲○○再將告訴人自後座拖出毆打
      ，以膠帶綑綁手、腳及嘴巴後，而放置在車後行李廂內。是告訴人所指述之部
      分尚有誤解，本件事證明確，被告二人之犯行洵堪認定，應予依法論科。
二、告訴人乙○○○之子陳仕茂曾向被告甲○○借款，並由告訴人擔任連帶保證人一
    節，為告訴人所不否認，並有借據、本票影本各乙紙在卷可參，被告甲○○、丙○○上開限制告訴人之行動自由、被告甲○○傷害告訴人及恐嚇陳青萍、陳仕茂
    之目的均係在逼迫陳仕茂償債，是被告甲○○所為，係犯刑法第二百七十七條第
    一項傷害罪、第三百零二條第一項之以非法方法剝奪他人行動自由罪、第三百零
    五條之恐嚇危害安全罪。被告丙○○所為，係犯刑法第三百零二條第一項之以非
    法方法剝奪他人行動自由罪。被告二人間就上開以非法方法剝奪他人行動自由犯
    行部分，有犯意之聯絡，行為之分擔，均為共同正犯。被告甲○○以單一恐嚇之
    犯意，恐嚇陳青萍、陳仕茂二人，為一行為觸犯數同種罪名，屬同種想像競合，
    應依刑法第五十五條前段規定從同一之罪處斷。被告甲○○所犯上開三罪間，有
    方法、結果之牽連關係，為牽連犯，應依刑法第五十五條從一重之以非法方法剝
    奪他人行動自由罪處斷。爰審酌被告二人以非法手段討債，被告甲○○挾持告訴
    人長達十六餘小時之久，犯罪之動機、手段、方法，所生之危害、告訴人所受之
    傷勢，及被告丙○○犯罪後坦承犯行，被告甲○○犯罪後仍否認有恐嚇告訴人家
    屬，顯無悔意等一切情狀，各量處如主文所示之刑，被告丙○○併諭知易科罰金
    之折算標準，以示懲儆。至扣案之拐杖鎖一支、使用過透明膠帶一捲、未使用透
    明膠帶一捆，為被告甲○○所有，用以犯本案所用之物，業據被告甲○○陳明在
    卷，爰依刑法第三十八條第一項第二款諭知沒收；至扣案之圓鍬一支、汽油桶一
    個，雖為被告甲○○所有，然非用於本件犯罪所用之物，是此二部分均不另為沒
    收之諭知，併此敘明。
三、另告訴人乙○○○於偵查中雖指稱：被告丙○○亦有參與前揭傷害之犯行云云。
    （此部分公訴人漏未起訴）惟被告丙○○堅詞否認有何傷害告訴人之犯行，辯稱
    ：伊未曾毆打過告訴人，被告甲○○毆打告訴人時，伊還曾在一旁勸阻等語。經
    查：被告甲○○於本院審理時陳稱：被告丙○○並未毆打告訴人，只有伊一人打
    告訴人，若伊與被告丙○○二個大男人的力量一起打告訴人，告訴人的傷勢就不
    只有這樣（見本院九十一年二月二十日審理筆錄），另告訴人於本院審理中先稱
    ：當時被告二人要將其推到行李箱裡面，其要跳出來，被告甲○○又開始打，當
    時其抱著頭，所以到底是一個人打還是二個人打不清楚，到一個空曠的地點的時
    候，其那時候沒有把眼睛睜開，感覺有人其把從車上拖下來，之後有人用腳踢其
    背部、脖子，踢完之後再綁，是用透明膠帶綁，反綁手並把腳綑起來，還用膠布
    把其嘴巴貼起來等語，後改稱：當時其抱著頭，但其可以確定是二個人打的，一
    個人打頭，另一個人拿重物打（均見本院九十年十一月二十八日訊問筆錄）則告
    訴人就當時被告丙○○究係有無毆打之事所稱業已反覆不一，另參之被告丙○○
    與告訴人間並無讎怨，當日僅係陪同被告甲○○一同前往告訴人處欲向告訴人之
    子陳仕茂催討債務等情，此外，亦查無其他證據足資證明被告廖確有為傷害告訴
    人之犯行，則被告丙○○當日應未參與傷害告訴人之犯行，併此敘明。
據上論斷，應依刑事訴訟法第二百九十九條前段，刑法第二十八條、第二百七十七條
第一項、第三百零二條第一項、第三百零五條、第五十五條、第三十八條第一項第二
款，罰金罰鍰提高標準條例第一條前段，判決如主文。
中      華      民      國      九十一      年      三      月    六    日
                                台灣台中地方法院刑事第六庭
                                   法  官  劉  麗  瑛
右正本證明與原本無異。
如不服本判決，應於送達後十日內向本院提出上訴狀 （須附繕本） ，上訴於台灣高等
法院台中分院。
                                   書記官
中      華      民      國      九十一      年      三      月    六    日
附錄論罪科刑法條
刑法第二百七十七條第一項、第三百零二條第一項、第三百零五條
